臺灣嘉義地方法院刑事判決
111年度交簡上字第28號
上  訴  人  
即  被  告  魏采玲


上列上訴人即被告因過失傷害案件，不服本院嘉義簡易庭中華民
國１１１年２月１１日１１０年度嘉交簡字第１１５９號第一審刑事簡易判決
（臺灣嘉義地方檢察署檢察官聲請簡易判決處刑案號：１１０年度
調偵字第５７４號），提起上訴，本院管轄之第二審合議庭判決如
下：
    主    文
上訴駁回。
    犯罪事實
一、魏采玲於民國１１０年８月１８日中午１２時許，騎乘車牌號碼○○○－
    ○○○號普通重型機車，沿嘉義市東區林森東路８４２巷１６弄（幹
    線道）由西往東方向行駛，途經上開路段與嘉義市東區林森
    東路８４２巷（支線道）之交岔路口時，本應注意行經無號誌
    之交岔路口，應減速慢行，作隨時停車之準備，而依當時天
    候晴、日間自然光線、柏油路面乾燥、無缺陷、無障礙物、
    視距良好等情況，並無不能注意之情事，竟疏未注意及此，
    即貿然前行進入上開交岔路口，適徐○○騎乘車牌號碼○○○－○○
    ○○號普通重型機車，沿嘉義市東區林森東路８４２巷由北往南
    方向行駛，亦駛至上開交岔路口，同疏未注意行經上開無號
    誌之交岔路口，應減速慢行，作隨時停車之準備，且支線道
    車應暫停讓幹線道車先行，即率爾前行進入上開交岔路口，
    魏采玲上開機車前車頭之車籃乃與徐○○上揭機車之右前車頭
    發生碰撞，致徐○○人、車倒地，因而受有頭部外傷（頭痛、
    頭暈之症狀）、腦震盪、四肢多處挫擦傷之傷害。
二、案經徐○○訴由嘉義市政府警察局第二分局報告臺灣嘉義地方
    檢察署檢察官偵查後聲請簡易判決處刑。
　　理　　由
一、證據能力之認定：
　　本判決後述所引用之供述證據，檢察官及被告魏采玲於本院
    審理中就其等之證據能力均表示沒有意見而不予爭執（見本
    院簡上卷第６３、１０１頁），且迄至言詞辯論終結前均未聲明
    異議，本院審酌上開證據資料製作時之情況，尚無違法不當
    及證明力明顯過低之瑕疵，亦認為以之作為證據應屬適當，
    是依刑事訴訟法第１５９條之５規定，認均有證據能力。至其餘
    資以認定本案犯罪事實之非供述證據，亦查無係公務員違反
    法定程序取得之情形，依刑事訴訟法第１５８條之４規定反面解
    釋，洵具證據能力。
二、認定犯罪事實所憑之證據及理由：
　　訊據被告魏采玲固坦承於前揭時間、地點，騎乘上開機車與
    告訴人徐○○所騎乘上揭機車發生碰撞，惟矢口否認涉有何過
    失傷害犯行，辯稱：我當時機車已經騎超過上開路口３分之２
    ，告訴人機車突然從我左側逆向駛出，我無法煞避，路口雖
    設有凹凸鏡，但我無法從凹凸鏡中看到告訴人機車，我就本
    案車禍之發生完全沒有過失；且告訴人機車與我機車發生碰
    撞當下，告訴人她人車都沒有倒地，她是看我一眼思索５秒
    後才自己把機車放倒，然後雙膝跪地，所以她膝蓋才會有一
    點傷，告訴人診斷證明書上之其他傷勢都是告訴人糖尿病之
    舊傷，告訴人是製造假車禍真詐財云云。經查：
（一）被告於前揭時間、地點，騎乘上開機車沿嘉義市東區林森
      東路８４２巷１６弄由西往東方向行駛，途經上開路段與嘉義
      市東區林森東路８４２巷之交岔路口時，適有告訴人騎乘上
      揭機車，沿嘉義市東區林森東路８４２巷由北往南方向行駛
      ，亦駛至上開交岔路口，被告所騎乘上開機車之前車頭車
      籃遂與告訴人前揭機車之右前車頭發生碰撞等情，業據被
      告於警詢及本院審理中坦認不諱（見警卷第１頁反面、３頁
      正反面，本院簡上卷第６２至６３、１０５至１０６頁），核與證人
      即告訴人徐○○於警詢中證述之情節（見警卷第４頁正反面
      、７頁正反面）大致相符，並有嘉義市政府警察局第二分
      局道路交通事故現場圖、道路交通事故調查報告表（一）
      、（二）各１份，及現場蒐證暨被告、告訴人上開機車之
      車損、碰撞部位比對照片共２９張附卷可稽（見警卷第９至１
      １、１４至２１頁），堪以認定。
（二）告訴人確係因本案車禍而受有頭部外傷（頭痛、頭暈之症
      狀）、腦震盪、四肢多處挫擦傷之傷害：
　　⒈告訴人上開機車係因與被告上揭機車發生碰撞，始人車倒
      地，受有頭部外傷（頭痛、頭暈之症狀）、腦震盪、四肢
      多處挫擦傷之傷害等情，除據告訴人於警詢及本院準備程
      序中指訴明確（見警卷第４頁反面、７頁反面，本院簡上卷
      第６５頁）外，並有天主教中華聖母修女會醫療財團法人天
      主教聖馬爾定醫院（下稱聖馬爾定醫院）開立之診斷證明
      書１紙、聖馬爾定醫院１１１年１月２７日（１１１）惠醫字第７９號
      函檢附之告訴人病歷（含嘉義市政府消防局救護紀錄表、
      急診病歷、急診護理評估表、傷勢照片）１份、聖馬爾定
      醫院１１１年７月１１日惠醫字第１１１００００６２１號函１紙在卷可參
      （見警卷第８頁，本院嘉交簡卷第５５至９４頁，本院簡上卷
      第８１頁），委係實情。
　　⒉被告雖以上詞辯稱告訴人未受傷或所受傷勢與本案車禍無
      關，然觀之前揭被告與告訴人上開機車之車損及碰撞部位
      比對照片所示：「被告機車前車頭之鐵製車籃已明顯歪斜
      變形、車籃底部沾有告訴人機車之紅色烤漆；告訴人機車
      之右前車頭則係車燈破裂、右前車燈與右側腳踏墊間之車
      殼有明顯一大片刮擦痕跡」等節，可見被告機車之前車頭
      車籃與告訴人機車之右前車頭發生碰撞時，仍具有一定之
      撞擊力道，則告訴人機車因右前車頭遭撞擊，失卻重心而
      人車倒地，實無悖於常情之處。況依上開嘉義市政府消防
      局救護紀錄表之記載，本案救護人員在案發當天中午１２時
      ３分許接獲報案後，旋於同日中午１２時９分許抵達本案肇事
      現場，並對告訴人進行檢傷，當場圈選、標示告訴人之右
      膝、右小腿、右手掌等處受傷；而告訴人於同日中午１２時
      ２７分許經救護人員送入聖馬爾定醫院急診後，經診斷受有
      頭部外傷（頭痛、頭暈之症狀）、右手掌擦傷、右側膝部
      挫傷、右側踝部挫傷、右小腿擦傷、腦震盪之傷勢，且告
      訴人上開擦挫傷均為「新傷」等情，亦有前揭聖馬爾定醫
      院之告訴人急診病歷、急診護理評估表、傷勢照片、函文
      存卷可考，準此以觀，告訴人上開傷勢顯均為本案車禍事
      故發生後之「新傷」，衡情自係本案車禍事故所造成之傷
      勢，被告辯稱上開傷勢與本案車禍無關云云，不可採信。
（三）被告就本案車禍事故之發生具有過失，然係肇事次因，告
      訴人為肇事主因：
　　　按行經無號誌之交岔路口，應減速慢行，作隨時停車之準
      備；汽車行至無號誌之交岔路口，支線道車應暫停讓幹線
      道車先行，道路交通安全規則第９３條第１項第２款、第１０２
      條第１項第２款前段分別定有明文。又按道路交通標誌標線
      號誌設置規則第５８條、第５９條、第１７２條、第１７７條、第２１
      １條已有幹、支道依不同道路交通設施設置之原則，如：
      交岔路口若設有閃光紅燈或「讓」、「停」等標誌、標線
      之道路則為支線道，設有閃光黃燈或未設上述相關標誌、
      標線道路為幹線道，亦據交通部於９１年９月１２日以交路字
      第０９１１０００８８１６號函釋明確。經查：
　　⒈檢察官聲請簡易判決處刑書雖認被告所行駛之嘉義市東區
      林森東路８４２巷１６弄係「支線道」，而告訴人所行駛之嘉
      義市東區林森東路８４２巷係「幹線道」，然觀之前開道路
      交通事故現場圖、道路交通事故調查報告表（一）及現場
      照片，本案肇事路口並未設有任何號誌，而告訴人行車來
      向之道路上劃有「停」之標線、被告行車來向之道路上則
      未劃有「停」之標線，是依上開函釋說明，被告及告訴人
      在駛入上開交岔路口前，被告係行駛於幹線道、告訴人係
      行駛於支線道，檢察官聲請簡易判決處刑書此部分之認定
      ，容有未洽，先予敘明。
　　⒉被告及告訴人均合法領有普通重型機車之駕駛執照，此經
      上開道路交通事故調查報告表（二）記載明確，是被告駛
      近上開肇事路口時，自應遵守上述規定，減速慢行、作隨
      時停車之準備；而告訴人亦應遵守上述規定，除應減速慢
      行、作隨時停車之準備外，亦應暫停讓幹線道之被告機車
      先行。而依上揭道路交通事故調查報告表（一）及現場照
      片所示，本案車禍事故發生當時天候晴、日間自然光線、
      柏油路面乾燥、無缺陷、無障礙物、視距良好，被告及告
      訴人應無不能注意之情事，然被告未注意減速慢行，作隨
      時停車之準備，而告訴人亦未注意減速慢行，作隨時停車
      之準備，且未暫停讓被告機車先行，致雙方機車發生碰撞
      ，被告及告訴人上開騎乘行為就本案車禍事故之發生自均
      有過失，且被告為肇事次因，告訴人為肇事主因。而本案
      車禍經送交通部公路總局嘉義區監理所嘉雲區車輛行車事
      故鑑定會鑑定，結果亦認為：「一、告訴人駕駛普通重型
      機車，行經劃設有『停』標字之無號誌交岔路口，支線道車
      未暫停讓幹線道車先行，為肇事主因。二、被告駕駛普通
      重型機車，行經無號誌交岔路口，未減速慢行，作隨時停
      車之準備，為肇事次因。」等情，有交通部公路總局嘉義
      區監理所１１１年５月２７日嘉監鑑字第１１１００６１７２４號函所檢附
      該監理所嘉雲區車輛行車事故鑑定會編號○○○○○○○案之鑑
      定意見書１份存卷可憑（見本院簡上卷第３１至３４頁），亦
      同本院上開認定，可資參照。
　　⒊被告雖以上詞辯稱其無過失云云，然查：告訴人所行駛之
      嘉義市東區林森東路８４２巷，並未劃設分向線乙節，有前
      揭現場照片在卷可佐，顯無被告所辯告訴人逆向行駛之問
      題。何況，觀諸上開道路交通事故現場圖所示之被告機車
      所在位置約係在「告訴人行向道路中線右側延伸至上開交
      岔路口處、尚未超過告訴人行向道路寬度之一半」，參酌
      被告於警詢中所述「車輛停止後沒有移動」等語（見警卷
      第３頁反面），可見被告機車與告訴人機車發生碰撞之位
      置應約略係在被告機車上開所在位置，準此，告訴人機車
      當時之行向即應係在其行向道路之中線右側，並無被告所
      辯告訴人未靠右行駛之情形。再者，上開交岔路口設有反
      光鏡，被告騎乘上開機車駛近上開交岔路口時，可藉由反
      光鏡清楚看見告訴人行向車道之來車情形乙節，有ｇｏｏｇｌｅ
      街景地圖照片２張在卷可佐（見本院嘉交簡卷第９５至９６頁
      ），是被告在告訴人機車駛近上開交岔路口時，如能透過
      上開反光鏡，充分注意告訴人行向來車並減速慢行、作隨
      時停車之準備，應可發現告訴人機車之行車動向，並能及
      時煞停所騎乘之機車，不至於與告訴人所騎乘之機車發生
      碰撞。職是，被告辯稱其無過失云云，亦難採信。
（四）被告雖聲請將上開行車事故鑑定會之鑑定意見書再送交通
      部公路總局車輛行車事故鑑定覆議會覆議，以明被告對於
      本案車禍事故之發生是否具有過失，然本院自上開卷證資
      料已得重建肇事過程，本案事證已甚明確，無再送鑑定之
      必要，附此敘明。
（五）綜上所述，本案事證已臻明確，被告過失傷害犯行，洵堪
      認定，應予依法論科。
三、論罪理由：
（一）核被告魏采玲所為，係犯刑法第２８４條前段之過失傷害罪
      。
（二）查被告肇事後，報案人或勤指中心轉來資料未報明肇事人
      姓名，被告在有偵查權之機關或公務員發覺其上開犯罪之
      前，即向據報到場處理本案車禍事故之員警承認其為肇事
      者等情，有嘉義市政府警察局道路交通事故肇事人自首情
      形紀錄表１紙存卷可憑（見警卷第１２頁），參以被告事後
      並未逃避偵、審程序，應認其上開過失傷害犯行合於自首
      之要件，爰依刑法第６２條前段規定，減輕其刑。
四、維持原判決及駁回上訴之理由：
　　原審以被告上開過失傷害犯行事證明確，適用刑事訴訟法第
    ４４９條第１項前段、第４５４條第１項規定，論以上開罪名，並審
    酌「被告駛近無號誌交岔路口，未減速慢行作隨時停車之準
    備，告訴人支線道未讓幹線道之被告先行，亦未減速慢行作
    隨時停車之準備，進而發生本件車禍，造成告訴人受有如上
    之傷勢；被告否認犯行，並未與告訴人達成和解；被告自陳
    專科肄業之智識程度，家境小康」等一切情狀，量處拘役４０
    日，並諭知易科罰金之折算標準，核其認事用法，並無違誤
    ，量刑亦屬妥適。被告上訴意旨，仍執前詞否認犯行，惟其
    所辯委無可採，已如前述，從而被告之上訴無理由，應予駁
    回。
據上論斷，應依刑事訴訟法第４５５條之１第１項、第３項、第３６８條
、第３６４條、第２９９條第１項前段，刑法第２８４條前段、第６２條前段
、第４１條第１項前段，刑法施行法第１條之１第１項，判決如主文。
本案經檢察官吳咨泓聲請簡易判決處刑，由檢察官廖俊豪到庭執
行職務。　　
中　　華　　民　　國　　111 　年　　8 　　月　　29　　日
                  刑事第四庭  審判長法  官  陳仁智
                                    法  官  沈芳伃
                                    法  官  簡仲頤
上列正本證明與原本無異。
本件不得上訴。　　　　　　　　　　　　　　　　　　
中　　華　　民　　國　　111 　年　　8 　　月　　29　　日
                                    書記官　吳明蓉
附錄本案論罪科刑法條：　　　　　　　　　　　　　　　　　中華民國刑法第２８４條：
因過失傷害人者，處１年以下有期徒刑、拘役或１０萬元以下罰金
；致重傷者，處３年以下有期徒刑、拘役或３０萬元以下罰金。